臺灣士林地方法院交通事件裁定　　　　93年度交聲字第1649、1650號
原處分機關　台北市交通事件裁決所
異議人　即
受處分　人　甲○○
上列受處分人因違反道路交通管理處罰條例案件，對於台北市交通
事件裁決所於民國93年11月22日所為之裁決（北市裁三字第裁22-Z
00000000、第裁22-Z00000000號），聲明異議，本院裁定如下：
    主  文
北市裁三字第裁22-Z00000000號處分撤銷。
上開撤銷部分，甲○○汽車駕駛人，汽車行駛於高速公路，而不
遵管制之規定，處罰鍰新台幣仟元，並記違規點數壹點。
其餘異議駁回。
    理  由
一原處分意旨略以：
  (一)異議人即受處分人甲○○於民國93年9 月27日19時30分，駕
    駛所有車號9B─8795號自小客車，行經國道一號公路北上89
    公里處，未打方向燈，即任意變換車道行駛，經國道高速公
    路警察局第二隊員警製單舉發（違反道路交通管理事件通知
    單號：公警局交字第Z00000000 號），裁決機關因認其違反
    道路交通管理處罰條例第33條第1 項，而於93年11月22日以
    北市裁三字第裁22-Z00000000號裁決書，裁處罰鍰新台幣3,
    000 元，並依同條例第63條第1 項記違規點數1 點。
  (二)異議人另於同年10月7 日20時44分，駕駛前開車，行經開國
    道一號公路北上88至90公里處，未打方向燈，即任意變換車
    道行駛，經國道高速公路警察局第二隊員警製單舉發（違反
    道路交通管理事件通知單號：公警局交字第Z00000000 號）
    ，裁決機關因認其違反道路交通管理處罰條例第33條第1 項
    ，而於93年11月22日以北市裁三字第裁22-Z00000000號裁決
    書，裁處罰鍰新台幣3,000 元。
二異議意旨略以：異議人於前開時間，雖駕駛9B─8795號自小客
  車行經裁決書所示之違規地點，惟異議人絕無未打方向燈，即
  任意變換車道行駛之違規行為。異議人上開2 次在國道一號高
  速公路被攔下，均係先由警員駕駛警車未亮警示燈尾隨一段時
  間後，再亮警示燈攔下異議人，隨即指稱異議人有違規情事，
  經異議人辯駁，該2 次之警員均覆以：其等均親眼看見違規云
  云，2 次攔停之手法，員警之態度如出一轍，異議人認此2 次
  均為員警為求績效，而故意誣指異議人違規，為此聲明異議。
三按汽車行駛於高速公路，而不遵管制之規定者，處汽車駕駛人
  新台幣3,000 元以上6,000 元以下罰鍰；又違反道路交通管理
  處罰條例第33條規定者，除依原條款處罰鍰外，並記違規點數
  1 點；另高速公路交通管制規則，由交通部會同內政部定之，
  道路交通管理處罰條例第33條第1 項、第63條第1 項第1 款、
  第92條定有明文。而汽車在行駛途中，不得驟然或任意變換車
  道，如欲超越前車或變換車道時，應先顯示方向燈告知前後車
  輛，並保持安全距離間隔，方得超越或變換車道，高速公路交
  通管制規則第11條亦有明文。
四查異議人就其駕駛所有車號9B─8795號自小客車，於93年9 月
  27日19時30分、同年10月7 日20時44分，分別行經國道一號公
  路北上89公里處、北上90至88公里處時，為警攔檢並製發內政
  部警政署國道公路警察局舉發違反道路交通管理事件通知單（
  下稱舉發單）告發違規等情，並不爭執，惟以上詞為辯，經查
  ：
  (一)經本院囑託台灣苗栗地方法院訊問證人即製發前開2 舉發單
    之員警簡俊雄、袁英傑，證人簡俊雄於該院訊問時結證稱：
    93年9 月27日伊與另1 名同事駕駛巡邏車在高速公路上行駛
    ，於舉發單所示之時間、地點，發現異議人有3 次任變換車
    道，先行駛中線變換至內線車道，又變換至中線車道，都沒
    有打方向燈，伊先駕車尾隨，再在路肩攔下異議人之車，告
    知其未打方向燈，任意變換車道，並索取證件。伊確有看見
    異議人上述違規情形，不可能為績效，無緣無故舉發等語；
    證人袁英傑則證稱：任意變換車道無法像其他違規可以照相
    或攝影，而是剛好湊巧被我們看到。93年10月7 日當天，異
    議人之車原行駛在內線車道，我們駕駛巡邏車在中線車道行
    駛，異議人毫無預警、未打方向燈就換到中線，我們就注意
    到他的違規行為，他也是同樣方法從中線車道變換到外線車
    道，到外線車道後又切回中線車道，大約行駛1 公里左右，
    才由我另名同事下車製單舉發。我們是在國道上發現有違規
    情事即予舉發，與績效無關等語。次查證人簡俊雄、袁英傑
    與異議人互不相識，並無怨隙，衡情應無冒犯偽證罪，而誣
    指異議人違規之虞，其所述應認與事實相符，足以採信。況
    若異議人無違規情事，證人簡俊雄、袁英傑何以要冒險，在
    車速甚快之高速公路上將異議人攔下？益堪認證人簡俊雄、
    袁英傑所述與事實相符。
  (二)再查交通員警製單舉發違反道路交通管理處罰條例所列之違
    規事實，本質上為行政處分，係公務員基於職務上權力，依
    法就特定之具體事件所為具公法上效果之單方行政行為，基
    於公務員為公法上行為具有公信力之原則，該行政處分當可
    被推定為真正，其據以依法處分之事實認定亦為正確無誤，
    此與民事訴訟法第355 條第2 項規定：「文書依其程式及意
    旨得認作公文書者，推定其為真正」之情形相同，本此公信
    原則，乃立法者賦予行政機關制定違反道路交通事件統一裁
    罰標準及處理細則，使執勤員警得當機處分（如該細則第23
    條）以達其維護交通秩序、安全之行政目的，反之，若謂公
    務員一切行政行為均需預留證據以證其實，則國家行政勢必
    窒礙難行，據此，刑事訴訟法就犯罪證據有關之規定中，與
    屬行政秩序罰之交通違規裁罰本質不合之部分，自不在準用
    之列，從而本院既查無何證據足資證明袁英傑、簡俊雄有捏
    造事實違法取締之情事，則執勤員警本其維護交通秩序、安
    全職責所為之舉發，自應受到合法、正確之推定。
五綜上所述，異議人違規情事明確，所辯未打方向燈，即任意變
  換車道行駛云云，顯為卸責之詞，不足採信。從而原處分機關
  ，以異議人於93年9 月27日19時30分，有上述違規情事，而於
  93年11月22日以北市裁三字第裁22-Z00000000號裁決書，裁處
  罰鍰新台幣3,000 元，並依同條例第63條第1 項記違規點數1
  點，其認事用法，並無違誤，異議人對此聲明異議，自屬無據
  ，應予駁回。至原處分機關認異議人於同年10月7 日20時44分
  ，有未打方向燈，即任意變換車道行駛之違規行為，而於93年
  11月22日以北市裁三字第裁22-Z00000000號裁決書，裁處罰鍰
  新台幣3,000 元，固非無見，然查，按汽車行駛於高速公路，
  而不遵管制之規定者，處汽車駕駛人新台幣3,000 元以上6,00
  0 元以下罰鍰；又違反道路交通管理處罰條例第33條規定者，
  除依原條款處罰鍰外，並記違規點數1 點，此道路交通管理處
  罰條例第33條第1 項、第63條第1 項第1 款定有明文。依此規
  定，汽車駕駛人有前述違規行為，即應處新臺幣3,000 元以上
  6,000 元以下之罰鍰，並應記違規點數1 點，北市裁三字第裁
  22-Z00000000號裁決書未諭知記違規點數1 點之裁罰，顯違道
  路交通管理處罰條例第63條第1 項第3 款之規定。又依道路交
  通管理處罰條例第89條規定，法院受理有關交通事件，準用刑
  事訴訟法之規定，且依刑事訴訟法第370 條前段規定：「由被
  告上訴或為被告利益而上訴者，第二審法院不得諭知較重於原
  審判決之刑」。即所謂「不利益變更禁止原則」，惟該原則僅
  限於原判決適用法條並無不當時始有其適用，苟原判決有適用
  法條不當之情形時，第二審法院即得撤銷原判決，另為適法之
  判決而諭知較重原審之刑，此參諸刑事訴訟法第370 條後段自
  明；再依道路交通案件處理辦法第20條規定：「交通法庭認為
  聲明異議有理由或聲明異議雖無理由，而原處分不當或違法者
  ，應以裁定將原處分經聲明異議部分撤銷，並自為裁定。」觀
  之，足徵原裁決機關之處分如有不當及違法時，交通法庭亦得
  撤銷原處分另為適法之裁定甚明，北市裁三字第裁22-Z000000
  00號裁決書漏未適用道路交通管理處罰條例第63條第1 項第1
  款規定，裁處異議人記違規點數1 點之處分，即有不適用法律
  之違法，異議人異議理由雖未及此，但該處分既有可議之處，
  本院自得撤銷該處分，並諭知如主文第二項之裁罰。
六據上論斷，應依道路交通案件處理辦法第19條，第20條，裁定
  如主文。
中　　華　　民　　國　　94　　年　　5 　　月　　24　　日
                  交通法庭法  官  江  翠  萍
以上正本證明與原本無異。
如不服本裁定應於送達後5 日內向本院提出抗告狀
                          書記官  范  淑  芬
中　　華　　民　　國　　94　　年　　5 　　月　　26　　日
